【裁判字號】    88,上易,3188
【裁判日期】    890203
【裁判案由】    竊盜
【裁判全文】
臺灣高等法院臺中分院刑事判決                  八十八年度上易字第三一八八號
    上  訴  人  臺灣苗栗地方法院檢察署檢察官
    被      告  甲○○
                丙○○
右上訴人因被告等竊盜案件，不服臺灣苗栗地方法院八十八年度易字第三二四號中華
民國八十八年十月十一日第一審判決（起訴案號：臺灣苗栗地方法院檢察署八十八年
度偵字第一八五五號），提起上訴，本院判決如左：
      主  文
原判決關於丙○○部分撤銷。
丙○○竊盜，累犯，處有期徒刑伍月。
其餘上訴駁回。
      事  實
一、丙○○曾有多次犯罪前科，其中最後一次所犯妨害自由罪，經臺灣新竹地方法院
    於判處有期徒刑一年六月，嗣經上訴為臺灣高等法院上訴駁回確定，並於八十五
    年九月七日縮刑期滿執行完畢。詎仍不知悔改，復意圖為自己不法之所有，於民
    國八十八年三月七日夜間迄三月八日凌晨間，因見朴民生所有ＰＭＨ─九○三號
    重型機車，放置在苗栗縣頭份鎮○○路一一二巷二十六號住處前騎樓無人看顧，
    即將之竊取供己使用，嗣於同年三月二十九日十三時許，甲○○騎乘該機車搭載
    丙○○行經同鎮○○路一一○一巷口時，經朴民生發現報警查獲。
二、案經苗栗縣警察局頭份分局報請臺灣苗栗地方法院檢察署檢察官偵查起訴。
      理  由
一、訊據被告丙○○矢口否認有何竊盜犯行，辯稱：八十八年三月二十九日十三時許
    ，伊沒有騎該部機車至被告甲○○住處，該部機車不是伊偷的云云。惟查ＰＭＨ
    ─九○三號機車係被害人朴民生所有登記為其妻余英花名義，而於八十八年三月
    七日夜間迄三月八日凌晨間，在苗栗縣頭份鎮○○路一一二巷二十六號住處前騎
    樓下失竊之事實，業據被害人朴民生供述在卷，並有車輛竊盜、車牌失竊資料個
    別查詢報表一件附卷可稽。次查同案被告甲○○於警訊及偵審中已供稱該部機車
    係被告丙○○騎至伊家的（見偵查卷第五、三四頁，原審卷第二四頁），復經證
    人即被告甲○○之弟林家鵬於原審證稱：當時是被告丙○○騎該機車至伊家找伊
    ，因先前伊向他借三百元，他來拿錢，伊在二樓房間看到他，伊不理會他，就回
    房睡覺，後來我哥甲○○就與被告丙○○一起出去等語（見原審卷第四○頁）。
    且被告甲○○供稱被告丙○○拿油票來向伊換錢，伊沒錢才騎該機車載丙○○要
    到頭份街上向朋友換，後來在頭份鎮○○路一一○一巷口時，被被害人朴民生發
    現，被告丙○○即稱車主在附近，要去找車主，被告丙○○即趁機逃逸之事實，
    復經被害人朴民生及證人湯玉堂陳述在卷，並為被告丙○○所不否認。果若被告
    丙○○若無犯罪心虛，被告丙○○又何必逃逸。被告丙○○雖於偵查中供稱該機
    車是「阿寬」騎到甲○○家，說有事先走，當時甲○○尚未自二樓下來，車子就
    放著，他讓朋友開車載走。惟為被告甲○○所否認，甲○○供稱其未向「阿寬」
    借用機車，亦無「阿寬」之人，況甲○○如有向「阿寬」借用機車，則「阿寬」
    應會等甲○○下來再離開，焉有甲○○尚未下樓，「阿寬」即先行離開之理，況
    該機車於甲○○下樓時仍發動中，亦與事理有違，顯見被告丙○○上開所述不實
    ，應係被告丙○○騎乘該機車至甲○○住處去找甲○○的，自可認定。綜上所述
    ，該機車既在被告丙○○持有中，被告丙○○又無法供出該機車來源，足見上開
    機車為被告丙○○所竊取無疑。是被告丙○○上開所辯，要屬卸責之詞，不足採
    信。事證明確，被告丙○○竊盜犯行堪以認定。
二、核被告丙○○所為，係犯刑法第三百二十條第一項之竊盜罪。又被告丙○○曾有
    多次犯罪前科，其中最後一次所犯妨害自由罪，經臺灣新竹地方法院於判處有期
    徒刑一年六月，嗣經上訴為臺灣高等法院上訴駁回確定，並於八十五年九月七日
    縮刑期滿執行完畢，此有本院被告丙○○全國前案紀錄表附卷可稽，被告丙○○
    於有期徒刑執行完畢後再犯本件有期徒刑以上之罪，為累犯，依法應加重其刑。
    原審未予詳查，遽為被告丙○○無罪之諭知，自有未當，檢察官上訴意旨指摘原
    判決不當，為有理由，自應由本院將原判決被告丙○○部分予以撤銷改判。爰審
    酌被告丙○○之品行、犯罪之動機、手段、目的、所生危害及犯罪後之態度等一
    切情狀，量處有期徒刑五月，以資懲戒。至於扣案之鑰匙二支，無法證明係被告
    丙○○所有供犯罪所用之物，爰不予宣告沒收，併此敘明。
三、公訴意旨略以：被告甲○○與丙○○共同基於為自己不法所有之意圖，於民國八
    十八年三月七日夜間迄三月八日凌晨間，因見朴民生所有ＰＭＨ─九○三號重型
    機車，放置在苗栗縣頭份鎮○○路一一二巷二十六號住處前騎樓無人看顧，即以
    自備之鑰匙撬開電門後發動據為二人共同所有，嗣於同年三月二十九日十三時許
    ，甲○○騎乘該機車搭載丙○○行經同鎮○○路一一○一巷口時，經朴民生發現
    報警查獲，因認被告甲○○涉犯刑法第三百二十條第一項之竊盜罪嫌云云。
四、按犯罪事實，應依證據認定之，無證據不得推定其犯罪事實；又不能證明被告犯
    罪者，應諭知無罪之判決，刑事訴訟法第一百五十四條、第三百零一條第一項前
    段分別定有明文。又認定不利於被告之事實，須依積極證據，苟積極證據不足為
    不利於被告事實之認定時，即應為有利於被告之認定，更不必有何有利之證據，
    最高法院三十年上字第八一六號著有判例可資參照。且認定犯罪事實應依證據，
    為刑事訴訟法所明定，故被告否認犯罪事實所持之辯解，縱屬不能成立，仍非有
    積極證據足以證明其犯罪行為，不能遽為有罪之認定（參見最高法院三十年上字
    第一八三一號判例意旨）。
五、本件公訴人認被告甲○○涉犯竊盜罪嫌，無非係以被害人朴民生於警訊、偵查中
    之指述，並有贓物認領保管單一紙附卷可稽，及被告甲○○與丙○○於警訊、偵
    查中對於機車來源等事實，所供互相矛盾，所辯顯係卸責之詞，不足採信，為其
    主要論據。惟查，訊據被告甲○○堅詞否認有何竊取該機車之行為，且被害人朴
    民生於警訊、偵查及本院訊問中所為之陳述，除向警方認領贓車外，並未具體指
    訴車輛為何人所竊，亦未提及任何本於推理作用使人足以認定被告甲○○行竊之
    待證關係線索，顯然不足據為認定被告犯竊盜罪之事證。另被害人朴民生及證人
    湯玉堂之供詞，僅足以證明被告甲○○確曾持有前揭贓車而已，均尚不足以佐證
    被告甲○○有於右揭時地竊取機車之事實。而上開機車為被告丙○○所竊取，已
    如前述，況被告甲○○堅決否認為其所竊，則被告二人於警訊、偵查及原審訊問
    中就渠等持有本案失竊機車之來源，所供雖互有矛盾，且前後供述不一，惟此尚
    不足以據此推測被告甲○○即有竊盜之犯行。此外復查無其他積極證據足資證明
    被告甲○○有何公訴人所指之犯行，不能證明被告甲○○犯罪，原審因而諭知被
    告甲○○無罪之判決，經核尚無不合，檢察官上訴猶執陳詞指摘原判不當，為無
    理由，應予駁回。
六、被告丙○○經合法傳喚無正當理由不到庭，爰不待其陳述逕行判決。
七、據上論斷，應依刑事訴訟法第三百六十八條、第三百六十九條第一項前段、第三
    百六十四條、第二百九十九條第一項前段、第三百七十一條，刑法第三百二十條
    第一項、第四十七條，罰金罰鍰提高標準條例第一條前段，判決如主文。
本案經檢察官乙○○到庭執行職務。
中      華      民      國    八十九     年      二       月     三     日
                                  臺灣高等法院臺中分院刑事第七庭
                                        審判長法  官  劉  連  星
                                              法  官  江  錫  麟
                                              法  官  林  秋  華
右正本證明與原本無異。
不得上訴。
                                              書記官  阮  正  枝
中      華      民      國    八十九     年      二       月     八     日
附錄法條
刑法第三百二十條：
意圖為自己或第三人不法之所有，而竊取他人之動產者，為竊盜罪，處五年以下有期
徒刑、拘役或五百元以下罰金。
意圖為自己或第三人不法利益，而竊佔他人之不動產者，依前項之規定處斷。
前二項之未遂犯罰之。
                                      Ｑ


司法院資訊處製作；財團法人民間司法改革基金會備份。
